【裁判字號】    96,交易,620
【裁判日期】    971008
【裁判案由】    過失傷害
【裁判全文】
臺灣臺中地方法院刑事判決             96年度交易字第620號
公  訴  人  臺灣臺中地方法院檢察署檢察官
被      告  丙○○
選任辯護人  林殷世律師
上列被告因過失傷害案件，經檢察官提起公訴（九十六年度偵字
第四六一七號），本院判決如下：
    主    文
丙○○無罪。
    理    由
壹、公訴意旨略以：被告丙○○於民國九十五年十月十三日，騎
    乘車牌號碼CLL－122號重型機車，沿臺中縣潭子鄉○○路由
    南向北往豐原方向行駛，於同日十八時十五分許，途經臺中
    縣潭子鄉○○路○段三八四之六號前，原應注意車前狀況，
    隨時採取必要之安全措施，而依當時情形，又無不能注意之
    情事，竟疏未注意及此，且未行駛在機車優先車道，貿然在
    外側快車道或內外快車道分道線附近行進，適有被害人乙○
    ○在該處由東向西欲橫越中山路至對面，亦疏未注意在設有
    劃分島之路段，不得穿越道路，即貿然穿越中山路行至快車
    道上，致被告閃避不及，所騎乘之機車撞及被害人，雙方因
    而人車倒地，被害人且受有腦挫傷合併左側急性硬腦膜上出
    血、左側顱骨骨折、左側鎖骨骨折、左膝及左小腿擦傷等傷
    害；因認被告涉有刑法第二百八十四條第一項之過失傷害罪
    嫌等語。
貳、按犯罪事實應依證據認定之，無證據不得認定犯罪事實。又
    不能證明被告犯罪者，應諭知無罪之判決，刑事訴訟法第一
    百五十四條第二項、第三百零一條第一項分別定有明文。又
    事實之認定，應憑證據，如未能發現相當證據，或證據不足
    以證明，自不能以推測或擬制之方法，以為裁判基礎。再認
    定不利於被告之事實，須依積極證據，苟積極證據不足為不
    利於被告事實之認定時，即應為有利於被告之認定，更不必
    有何有利之證據。而認定犯罪事實所憑之證據，雖不以直接
    證據為限，間接證據亦包括在內；然而無論直接或間接證據
    ，其為訴訟上之證明，須於通常一般之人均不致有所懷疑，
    而得確信其為真實之程度者，始得據為有罪之認定，倘其證
    明尚未達到此一程度，而有合理之懷疑存在，致無從為有罪
    之確信時，即應為無罪之判決。而刑事訴訟法第一百六十一
    條已於九十一年二月八日修正公布，其第一項規定：檢察官
    就被告犯罪事實，應負舉證責任，並指出證明之方法。因此
    ，檢察官對於起訴之犯罪事實，應負提出證據及說服之實質
    舉證責任。倘其所提出之證據，不足為被告有罪之積極證明
    ，或其指出證明之方法，無從說服法院以形成被告有罪之心
    證，基於無罪推定之原則，自應為被告無罪判決之諭知（最
    高法院三十年度上字第八一六號、四十年度臺上字第八六號
    、七十六年度臺上字第四九八六號、九十二年度臺上字第一
    二八號判例意旨可資參照）。
、公訴人認被告丙○○涉有前揭過失傷害犯嫌，無非係以本件
    觀諸卷附之道路交通事故現場圖，被害人乙○○遭撞及之地
    點在禁行機車之快車道上，顯見被告不依規定行駛在機車優
    先車道，而係在外側快車道或內外快車道分道線附近行進。
    另被告所騎乘之機車確有撞擊被害人，亦經證人即案發地點
    附近停車場管理員蕭進和於偵查中具結證稱：當時伊聽到煞
    車聲很大聲，就看到二個人倒在地上，機車也倒著滑過去，
    騎機車的有爬起來，另一人未爬起來等語，倘被告未撞及被
    害人，應不致僅因煞車即人車倒地，所騎乘之機車復往前滑
    行十‧一公尺，被害人亦不致倒地不起。又被告自承肇事前
    已看到被害人在路中間，其疏未注意及此，未採取必要之安
    全措施，且依當時情況，又無不能注意之情形，因而肇事，
    致被害人受傷，被告應有過失，並佐以卷附之道路交通事故
    調查報告表(一)、(二)、道路交通事故初步分析研判表、現場照
    片、光田綜合醫院診斷證明書等件為其主要論據。訊據被告
    固坦承其確有騎乘車牌號碼CLL－122號重型機車，於前揭時
    、地發生交通事故，暨被害人因本件車禍致受有腦挫傷合併
    左側急性硬腦膜上出血、左側顱骨骨折、左側鎖骨骨折、左
    膝及左小腿擦傷等傷害之事實；惟堅決否認有何過失傷害犯
    行，辯稱：伊行駛之車道並未禁止機車通行，案發當時伊看
    到被害人穿越道路行走在路中間，伊趕緊煞車卻滑倒，但伊
    並沒有撞倒被害人，被害人極有可能係因為受到驚嚇而倒地
    受傷。本件是因被害人在設有分隔島之路段，貿然穿越道路
    行走所導致，伊已依照交通規則，並盡其注意車前狀況之義
    務，自不應令伊負過失責任等語。
肆、經查：
  一、被害人乙○○所受前述傷害，與被告丙○○駕車之行為，
      確有相當因果關係：
    (一)上揭車禍肇事之事實，業據被告丙○○於警詢、偵查及本
      院均供述無訛，並有道路交通事故現場圖、道路交通事故
      調查報告表(一)、(二)、肇事現場及車損照片在卷可稽（見警
      卷第一０頁至第一二頁、第一七頁至第二一頁）。而被害
      人乙○○因本件交通事故，受有腦挫傷合併左側急性硬腦
      膜上出血、左側顱骨骨折、左側鎖骨骨折、左膝及左小腿
      擦傷等傷害，則有光田綜合醫院診斷證明書一紙在卷可憑
      （見偵查卷第一七頁），被害人因本件車禍而導致前述傷
      害之結果，亦堪認定。被告雖辯稱其所騎乘之機車並未撞
      擊被害人，被害人係因驟然遇此狀況，驚慌失措而跌倒，
      才導致受傷云云；然本件依據前揭道路交通事故現場圖所
      示，現場機車刮地痕合計達十‧一公尺，而在刮地痕之起
      點始算八‧五公尺處有一轉折點，則被告所騎乘之車牌號
      碼CLL－122號重型機車應係因其急遽煞車而失控滑倒，並
      滑行八‧五公尺後，撞擊致因此突發之交通狀況，亦倉皇
      失措之跌倒之被害人，此機車刮地痕方會有轉折點所示機
      車滑行方向之變化，此由上開被告所騎乘機車之車損照片
      （見警卷第一九頁至第二０頁），該機車之前輪檔泥版右
      上方有輕微變形向上凹折之現象；證人即目擊現場景況之
      蕭進和於警詢時證陳：伊當時有目擊到現場狀況，伊距離
      事故發生地點約十公尺（在事故附近管理停車場。當時伊
      有聽到煞車聲，於是往大馬路看過去，看到一部重型機車
      滑倒，有兩人跌倒（一名行人、一名機車騎士）機車當時
      就往前滑行等語〔見警卷第八頁臺中縣警察局豐原分局交
      通事故查訪問報告表。按被告以外之人（包括證人、鑑定
      人、告訴人、被害人及共同被告等）於審判外之陳述雖不
      符刑事訴訟法第一百五十九條之一至之四等四條之規定，
      而經當事人於審判程序同意作為證據，法院審酌該言詞陳
      述或書面陳述作成時之情況，認為適當者，亦得為證據；
      當事人、代理人或辯護人於法院調查證據時，知有刑事訴
      訟法第一百五十九條第一項不得為證據之情形，而未於言
      詞辯論終結前聲明異議者，視為有前項之同意，同法第一
      百五十九條之五定有明文。立法意旨在於傳聞證據未經當
      事人之反對詰問予以核實，原則上先予排除；惟若當事人
      已放棄反對詰問權，於審判程序中表明同意該等傳聞證據
      可作為證據；或於言詞辯論終結前未聲明異議，基於尊重
      當事人對傳聞證據之處分權及證據資料愈豐富，愈有助於
      真實發見之理念，且強化言詞辯論主義，使訴訟程序得以
      順暢進行，上開傳聞證據亦均具有證據能力。本件被告及
      其選任辯護人已於本院審理時表示就證人蕭進和於警詢時
      之言詞陳述內容之證據能力並無異見，且同意作為證據（
      見本院卷第八六頁），經本院審酌此等陳述作成時之客觀
      狀況，並無任何遭不當施壓或干擾，亦未有事證顯示其有
      遭受不當取供之情形，因認以之作為本案之證據亦屬適當
      ，依上開刑事訴訟法第一百五十九條之五第一項之規定，
      自得作為證據使用〕；暨依前開光田綜合醫院診斷證明書
      ，被害人因此交通事故竟受有腦挫傷合併左側急性硬腦膜
      上出血、左側顱骨骨折、左側鎖骨骨折等嚴重傷勢，且被
      害人此等遭鈍力撞擊之傷勢均集中在被告所騎乘機車來向
      之左側，均可得明證，故被告此部分所稱其機車並未撞擊
      致被害人云云之辯詞，因與上揭客觀稽證不符，並無足信
      實。
    (二)況且，按「刑法上之過失，其過失行為與結果間，在客觀
      上有相當因果關係始得成立。所謂相當因果關係，係指依
      經驗法則，綜合行為當時所存在之一切事實，為客觀之事
      後審查，認為在一般情形下，有此環境、有此行為之同一
      條件，均可發生同一之結果者，則該條件即為發生結果之
      相當條件，行為與結果即有相當之因果關係。反之，若在
      一般情形下，有此同一條件存在，而依客觀之審查，認為
      不必皆發生此結果者，則該條件與結果不相當，不過為偶
      然之事實而已，其行為與結果間即無相當因果關係（最高
      法院七十九年台上字第一九二號判例意旨可資參照）。本
      件縱使如被告所辯陳被害人乙○○係因面臨被告騎乘機車
      急遽煞車之舉措，一時驚慌而自行跌倒，才導致受有前述
      之傷害，則被告駕車之緊急煞車行為，與被害人所受上述
      傷害間，亦顯然具備相當因果關係；蓋如無被告駕車緊急
      煞車之行為，被害人即不可能因遭遇此突發狀況、倉皇失
      措而自行跌倒，且因跌倒而受有腦挫傷合併左側急性硬腦
      膜上出血、左側顱骨骨折、左側鎖骨骨折、左膝及左小腿
      擦傷等傷害，亦屬高度可能發生之結果。是被告所騎乘之
      機車縱使未直接撞及被害人，但因被告緊急煞車之舉，造
      成被害人面臨此一突發狀況，驚慌失措而自行跌倒，並因
      此受有前述傷害，被告所為亦與被害人之傷害結果間具有
      相當因果關係甚明。
    (三)基此，本件所應予審究者，厥為被告對於本件交通事故之
      發生，是否有疏未注意車前狀況等肇事因素，而對車禍之
      發生應負過失責任？
  二、被告丙○○騎乘機車撞及被害人乙○○之行為，並無能注
      意而不注意之過失責任：
    (一)按在公用道路上通行，各使用該公用道路之道路使用人（
      簡稱用路人），不論行人或車輛之駕駛人均有遵守道路交
      通安全規則及相關交通法令之規範，以保持道路交通之通
      行安全，且因各用路人有遵守相關道路交通安全規則之義
      務，亦因而使一般用路人對於其他同時使用該道路之用路
      人亦會遵守相關道路交通安全規則之信賴，而有所謂信賴
      原則之適用，且交通主管機關為車輛及行人通行之安全及
      交通之便利，劃分道路以分別供車輛或行人使用，使車輛
      及行人不因混雜使用同一道路而因兩者之行動方式不同而
      發生更大之交通危險，則在劃分予特定用路人使用之區○
      ○○○○路人自不得侵入使用，故一般用路人於常識上應
      可認知車輛不得行駛於人行道上，行人不得行走於快車道
      上等，此即縱為一般人亦有之對於道路使用上關於路權之
      一般認識，應非特殊專業者於其專業領域始得明瞭之專業
      知識，故此一可為一般人所得知之認識，當屬於上述所謂
      信賴原則之範疇內當無疑義。本件肇事原因必須就雙方當
      事人之「路權」加以研判，而有關「路權」的範圍應自交
      通工程之觀點加以分析，並自過失理論中，合理人類用路
      行為、注意義務與注意能力極限，加以探討，方可使其臻
      於完善。其中汽車「路權」的範圍，應依據道路設計原理
      及交通法規應定義為：「左右以車道範圍為限（道路交通
      管理處罰條例第四十五條第二款、第四款、第十二款）；
      前方以該車道最短停車視距或安全跟車距離（道路交通管
      理處罰條例第五十八條第一款）為限；後方則以車身尾部
      為限」；而行人之路權，因人行道並無車道化的概念，因
      此除前後路權範圍仍準上述原則劃定外，左右則以人身為
      範圍；惟因行人步行速率低，故可簡化直接認定該行人所
      處之空間為其路權範圍。本件依據前述現場照片及道路交
      通事故現場圖之機車刮地痕研判，被告丙○○騎乘機器腳
      踏車於雙向四車道以上路段行駛外側快車道，因該車道並
      無如最內側快車道有「禁行機車」之標示，參據道路交通
      安全規則第九十九條第一項第二款「機器腳踏車行駛之車
      道，應依標誌或標線之規定行駛；無標誌或標線者，在已
      劃分快慢車道之道路，雙向道路得在最外側快車道及慢車
      道行駛‧‧‧」，則被告於本件並無違反道路使用之正當
      性，其駕車行使道路之路權即應受保障。起訴意旨雖謂被
      告未行駛「機車優先車道」，其行車有違規定等語；但「
      機車優先車道」顧名思義，應係指在該車道內，機器腳踏
      車有優先行駛之路權，並非表示路段上如有「機車優先車
      道」之劃置，則機器腳踏車即僅能騎乘於該優先車道，是
      機器腳踏車行駛之車道，仍應依循前述道路交通安全規則
      之規定決之，檢察官關此部分之論述，應有誤會。準此，
      本件依據前述路權概念，推定事故發生地點（快車道）應
      屬於被告騎乘機器腳踏車之路權，因此被告行駛外側快車
      道之駕駛行為已非本車禍之肇事原因。
    (二)另按「行人穿越道路，應依下列規定：一、設有行人穿越
      道、人行天橋或人行地下道者，必須經由行人穿越道、人
      行天橋或人行地下道穿越，不得在其一百公尺範圍內穿越
      道路。二、未設有前款設施之交岔路口，行人穿越道路之
      範圍，應於人行道之延伸線內；未設人行道，而有劃設停
      止線者，應於停止線前至路緣以內；未設有人行道及劃設
      停止線者，應於路緣延伸線往路段起算三公尺以內。三、
      在禁止穿越、劃有分向限制線、設有劃分島或護欄之路段
      或三快車道以上之單行道，不得穿越道路。四、行人穿越
      道路，有交通指揮人員指揮或有燈光號誌指示者，應依交
      通指揮人員之指揮或號誌之指示前進。無交通指揮人員指
      揮又無號誌指示者，應小心迅速通行。五、行人穿越道設
      有行人穿越專用號誌者，應依號誌之指示迅速穿越。六、
      在未設第一款行人穿越設施，亦非禁止穿越之路段穿越道
      路時，應注意左右無來車，始可小心迅速穿越」，道路交
      通安全規則第一百三十四條定有明文。查本件事故發生之
      臺中市○○鄉○○路二段，為設有劃分島之路段，且被害
      人乙○○在臺中縣潭子鄉○○路二段三八四之六號前穿越
      道路由東往西方向行走之路面上，並未劃設有行人穿越道
      ，暨發生事故旁有人行天橋等情，有前述現場照片及道路
      交通事故現場圖在卷可稽，顯見被害人違反前述道路交通
      安全規則之規定，未行走事發地點旁之人行天橋，而係在
      設有劃分島之路段穿越道路，為本件交通事故發生之主要
      原因。而本件車禍事故經檢察官送請臺灣省臺中縣區車輛
      行車事故鑑定委員會鑑定結果，認為「乙○○在不得穿越
      之處所穿越車道有違道路交通安全規則第一百三十四條第
      三款等規定，有肇事責任」，有臺灣省臺中縣區車輛行車
      事故鑑定委員會九十六年六月十三日中縣鑑字第０九六五
      五０一六九八號函所附分析意見一份在卷可按（見偵查卷
      第二六頁至第二八頁）；再經本院送由逢甲大學車輛行車
      事故鑑定研究中心鑑驗結果同認為「乙○○在不得穿越之
      處所穿越車道，違反道路交通安全規則第一百三十四條第
      三款等規定，為肇事主因」，亦有該中心九十七年五月一
      日肇事鑑定案件意見書附卷足參（見本院卷第七六頁至第
      八０頁）；另本件交通事故經本院囑託臺灣省車輛行車事
      故覆議鑑定委員會再為研議之結果，該委員會雖以「本案
      因缺乏行人邱君之筆錄，僅有重機車駕駛人賴君一方之供
      詞且堅稱為撞擊行人邱君，且依據現有卷附跡證資料無法
      研判確認：雙方有無發生碰撞？邱君倒地受傷究係不慎自
      行摔倒或確遭賴君重機車碰撞？其實際原因為何無法釐清
      ，致肇事實情不明」，而未遽予明確覆議；但仍直指「惟
      依據卷附現場照片所示之賴君重機車刮地痕遺留位置，及
      肇事地為設有中央分向劃分島與行人天橋等跡證，行人於
      設有中央分向劃分島與行人天橋路段步入快車道，有違規
      定應可確定」，此有臺灣省車輛行車事故覆議鑑定委員會
      九十六年十月八日府覆議字第０九六六二０三一九八號函
      存卷可考（見本院卷第二六頁）；凡此種種，均益足為被
      害人違反前述道路交通安全規則之規定，擅行穿越道路，
      始為本件肇事主因之明證。基此，本件能否因被害人自己
      違反道路交通安全規則之行為，即遽謂被告應就此交通事
      故之肇生負擔過失之罪責，衡之已非全然無疑。
    (三)另按刑法上之過失，係指行為人按其情節應注意，並能注
      意而不注意者，或行為人對於構成要件事實，雖預見其能
      發生而確信其不發生者而言，刑法第十四條定有明文，故
      刑法上過失行為之成立，應以行為人對該過失行為所生之
      構成要件結果、因果歷程有客觀預見可能性及主觀預見可
      能性，且行為人基於此預見之可能性，而有違反客觀上之
      注意義務致構成要件事實發生者，始足當之。再按「汽車
      行駛時，駕駛人應注意車前狀況及兩車併行之間隔，並隨
      時採取必要之安全措施」，道路交通安全規則第九九十四
      條第三項定有明文。又「按參與交通之人，除應依道路交
      通安全規則為一般之注意外，尚有依實際情況而異之特別
      注意義務。關於他人違規行為所導致之危險，若屬已可預
      見，且有充足之時間可採取適當之措施以避免發生交通事
      故之結果時，即有隨時採取必要之安全措施以避免結果發
      生之義務，否則，仍無以免除其責任」（最高法院八十一
      年度台上字第五三四三號判決意旨可資參照）。是參照前
      述法令規定及判決意旨，如他人違規行為所導致之危險，
      屬不可預見，且無充足之時間可採取適當之措施以避免發
      生交通事故之結果時，亦即無注意之可能時，即不應科以
      行為人過失之責任。本件交通事故肇事原因源於被害人乙
      ○○自己違反道路交通安全規則之行為，業如前述，且肇
      事路段位於臺中縣潭子鄉○○路二段，該路段並設有人行
      陸橋與中央分向劃分島，以事發當時正值一般上班日（九
      十五年十月十三日為星期五）之下班時段用路尖峰時間，
      被害人驟然自路旁穿越車道，兼以在交通繁忙時段有其他
      用路人可能阻礙被告之斜角視線之情況下，被告應既未能
      預見有行人將自該處走出，且亦無充足之時間可採取足以
      避免發生交通事故結果之舉措。而被告既已緊急煞車，肇
      致自己行車失控而亦人車倒地，因認已採取必要適當之防
      避措施，自不能遽謂其仍應負擔「能注意而不注意」之過
      失責任。
    (四)公訴人固援引臺灣省臺中縣區車輛行車事故鑑定委員會之
      分析意見：「本件車禍丙○○有違反道路交通安全規則第
      九十四條第三項前後段等規定，有肇事責任」，認為被告
      丙○○疏未注意車前狀況，並未隨時採取必要之安全措施
      ，被告之駕車行為應有疏失等語；且本件車禍事故經送請
      逢甲大學車輛行車事故鑑定研究中心鑑定結果，亦認為「
      丙○○因未注意車前狀況，違反道路交通安全規則第九十
      四條第三項前後段等規定，為肇事次因」（見前揭該中心
      之肇事鑑定案件意見書）；然依照道路交通安全規則第九
      十四條第三項規定，汽車行駛時，駕駛人應注意車前狀況
      及兩車併行之間隔，並隨時採取必要之安全措施，惟此所
      稱之「注意車前狀況」，是指駕駛人就其注意力所及之情
      況下，對於車前已存在或可能存在事物應予注意，以便採
      取適當之反應措施而言，是駕駛人注意車前狀況，應建立
      在行車當時之時間、空間之一切狀況下進行綜合判斷。例
      如車輛駕駛人應與前車應保持隨時可以煞車之距離，因為
      前方車輛行駛之狀態是存在的，且駕駛人可以預期行車距
      離太近所發生之後果；另駕駛人行經交岔路口，應減速慢
      行，因為交岔路口之四周道路，均有車輛行駛之狀態存在
      ，且駕駛人可以預見其他車輛行經交岔路口所發生之突發
      狀況，因此駕駛人須注意車前狀況。於本件之情形中，倘
      若被害人乙○○係與被告丙○○所騎乘之機車行駛方向採
      取同向或反向行走，則在相當距離以外，被告應即得發現
      同向或反向行走之行人行走於車道上，被告雖為在車道上
      行駛之用路人，於其得以注意防範之範圍內，若故意視而
      不見或因重大疏失而未注意該在車道上行走之行人，該汽
      車駕駛人自無以其在車道上行駛，乃擁有該車道路權而故
      意不採取適當之安全措施（但此一情形仍須考量其採取例
      如閃避、煞車等作為後，是否仍得以避免車禍之發生，非
      必然認為汽車駕駛人於此一情形下即有過失，自不待言）
      ，倘若行人之行走方向係與汽車行駛方向成垂直方向，則
      依照汽車行駛慣性，車輛並無法立即在原地停止，參照道
      路交通安全規則第一百零四條第一項規定，汽車行駛至鐵
      路平交道時，應將速度減低至時速十五公里以下，此一時
      速十五公里乃理論上可以立即煞車停止之速度，汽車即使
      以此一低速行駛，亦難以防範自側方突然出現於前方之物
      體，則在本件車禍之情形下，不論被告係以何種速度行駛
      於車道，均難認為其對於車禍之發生有肇事責任存在，更
      何況亦無證據足以證明被告所駕車輛確有超速之事實〔依
      上述道路交通事故現場圖之刮地痕長度為十‧一公尺，代
      入煞車公式計算倒地時車速為√（二五四×０‧四五×一
      ０‧一）＝三三‧九公里／小時，而當地道路速限六十公
      里／小時（見前開道路交通事故調查報告表(一)速限欄），
      研判被告並未超速〕。另本件被告騎乘機車行駛於臺中縣
      潭子鄉○○路○段上，鄰近車道上之車輛均依相同方向行
      駛，並無行人穿越道，與對向車道間尚有中央分向劃分島
      間隔，被告對於行人驟然自橫向穿越其前方之狀況，應為
      被告所屬之一般駕駛人所無法事先預知防範，被害人既在
      特殊情況下出現在被告車前，被告因不及措置反應而煞車
      失控，致人車倒地而撞及被害人，即不可歸責於被告「未
      注意車前狀況」，否則有違法律與道路交通規則規範之意
      旨。況如前所述，事發當時正值一般上班日之下班交通尖
      峰時間，用路人繁多，被告於警詢時所辯稱：當時伊前方
      有兩部機車忽然向左右兩側閃避，伊發現道路中間有一名
      行人，伊就馬上煞車等語，尚非違反常情甚鉅。是被告在
      過往車輛頻繁之情形下，責令其於足以採取適當防免措施
      之距離外，即能注意到有行人即被害人橫向欲穿越車道，
      亦強人所難。本件被害人遽然闖越車道至被告機車前，事
      出突然，應為被告當時所無法預見，亦不能注意，且距離
      過短，於此情形下，仍無法避免撞擊被害人，揆諸前揭說
      明，即難認其就本件交通事故有過失可言。至臺中縣警察
      局交通隊所製作之道路交通事故初步分析研判表，雖亦謂
      被告「未注意車前狀況」，惟該研判表附註欄已標明：「
      本表係依據各造當事人之主述、現場相關事證之初步分析
      意見，僅提供參考‧‧‧」等語，且該研判表亦未說明被
      告疏未注意車前狀況之認定理由或相關依憑佐證資料，自
      不足以拘束本院之見解，亦不得援引為對被告不利認定之
      論據。另本院雖經相當之歷程查證被害人所受傷害是否導
      致語言功能缺損而達重傷害之程度，其於九十六年七月二
      十八日死亡之結果與本件交通事故所肇致傷害有無相當之
      因果關係，旨欲釐清被告所涉者究係過失傷害？過失傷害
      人致重傷害？抑或過失致人於死罪嫌？但既已認被告就本
      件車禍之發生並無須負擔過失之責任，並無構成犯罪之可
      言，則前述爭議自已無究明之必要，均應併此敘明之。
伍、綜上所述，本件被害人乙○○因車禍受有傷害，誠屬憾事；
    然而，被告丙○○究否涉犯刑事過失傷害罪責，仍應依憑證
    據認定之，不容主觀臆斷。而依前揭證據調查與勾稽之結果
    ，被告既無未盡注意義務之虞，自屬不可歸責，要難令負過
    失傷害罪責。公訴人之舉證，既不足以證明被告有應注意、
    能注意而不注意之過失情節，而仍有合理之懷疑存在，即尚
    未達於通常一般之人均不致有所懷疑，而得確信其為真實之
    程度，本院並無從形成被告有罪之確信。此外，復查無其他
    積極證據，足資證明被告騎乘機車之駕駛行為，對於肇致被
    害人受有傷害之本件交通事故有何過失情事，尚難遽以過失
    傷害罪責相繩。本件既不能證明被告犯罪，揆諸首開說明，
    自應為被告無罪判決之諭知，以茲審慎。
據上論斷，應依刑事訴訟法第三百零一條第一項，判決如主文。
本案經檢察官甲○○到庭執行職務。
中    華    民    國    97    年    10    月    8     日
                  刑事第三庭  法  官  陳思成
上正本證明與原本無異。
如不服本判決，應於收受送達後10日內向本院提出上訴書狀（應
敘述具體理由並附繕本）。
上訴書狀如未敘述理由，應於上訴期間屆滿後20日內補提理由書
於本院。
                              書記官  吳詩琳
中    華    民    國    97    年    10    月    8     日


司法院資訊處製作；財團法人民間司法改革基金會備份。
